最高法院刑事裁定                                八十七年度台抗字第三一一號
    抗  告  人  甲○○  男
右抗告人因違反毒品危害防制條例案件，不服台灣高等法院高雄分院中華民國八十七
年六月四日送勒戒處所觀察、勒戒之裁定 (八十七年度上訴字第九四六號) ，提起抗
告，本院裁定如左：
    主  文
原裁定關於施用第一級毒品，送勒戒處所觀察、勒戒部分撤銷。
其他抗告駁回。
    理  由
一撤銷部分：
本件原裁定以抗告人甲○○於民國八十六年十一月十日晚上九時許，在已判決確定之
李啟仲所駕駛之小客車內，吸用沾染毒品海洛因之香菸一支，其尿液經送請檢驗結果
有嗎啡之陽性反應，因認抗告人施用第一級毒品之犯行堪予認定，爰依毒品危害防制
條例第二十條第一項、第三十五條第三款規定，裁定將抗告人送勒戒處所觀察、勒戒
，固非無見。惟查抗告人始終否認有施用海洛因之故意，並辯稱搭乘李啟仲之車輛時
，誤吸李啟仲所有沾有毒品之香菸（李啟仲施用毒品部分業經第一審法院判處有期徒
刑三年一月確定) ，於發現有異，立即將香菸還給李啟仲，並聲請傳訊李啟仲云云 (
見第一審卷第十二頁背面、第十三頁；原審卷第二十六頁背面、第二十八頁背面、第
二十九頁、第三十一頁) 。上開證據與抗告人是否有施用第一級毒品之故意，至有關
係，原裁定就此有利於抗告人之證據未予調查，又未裁定駁回，復未說明不予調查之
理由，即逕認抗告人施用第一級毒品之犯行堪予認定，自有應於審判期日調查之證據
而未予調查之違誤。抗告意旨指摘原裁定不當，非無理由，應將原裁定關於此部分撤
銷，由原法院更為適法之處理。
二駁回部分：
按施用第一級毒品與施用第二級毒品乃不同之罪名，為數罪關係，本得分別繫屬，分
別裁判。本件抗告人先後施用第一級毒品及施用第二級毒品，乃一人犯數罪，屬於刑
事訴訟法第七條第一款所規定之相牽連案件。原審於合併審判時，基於便宜措施，在
同一裁定內將抗告人送勒戒處所觀察、勒戒，係將不同犯罪之兩件裁定，記載於同一
裁定書內，核先敘明。查不得上訴於第三審法院之案件，其第二審法院所為裁定，不
得抗告，刑事訴訟法第四百零五條定有明文。原裁定以抗告人甲○○另行起意非法吸
用安非他命部分，係犯毒品危害防制條例第十條第二項之施用第二級毒品罪，查該罪
核屬刑事訴訟法第三百七十六條第一款之案件，不得上訴於第三審法院。則原審於該
案件審理中，依毒品危害防制條例第二十條第一項、第三十五條第三款規定將抗告人
送勒戒處所觀察、勒戒之裁定，揆諸首開說明，即屬不得抗告，抗告人竟提起抗告，
自非適法，此部分應予駁回。
據上論結，應依刑事訴訟法第四百十一條前段、第四百十三條前段，裁定如主文。
中      華      民      國    八十七    年      八      月    二十七    日
                              最高法院刑事第一庭
                                  審判長法官  黃  雅  卿
                                        法官  楊  文  翰
                                        法官  陳  正  庸
                                        法官  陳  世  雄
                                        法官  黃  正  興
      右正本證明與原本無異
                                              書  記  官
中      華      民      國    八十七    年      八      月    三十一    日
                                                                        Ｂ
